【裁判字號】    89,交上易,198
【裁判日期】    890215
【裁判案由】    過失致死
【裁判全文】
臺灣高等法院臺南分院刑事判決          八十九年度交上易字第一九八號  Ａ
      上  訴  人
      即  被  告  甲  ○  ○
右上訴人因過失致死案件，不服臺灣臺南地方法院八十八年度交訴字第二五六號中華
民國八十八年十一月三十日第一審判決（起訴案號：臺灣臺南地方法院檢察署八十八
年度偵字第一一二九一號），提起上訴，本院判決如左：
      主      文
原判決撤銷。
甲○○因過失致人於死，累犯，處有期徒刑陸月，如易科罰金以參佰元折算壹日。
      事      實
甲○○曾於民國（下同）八十三年間，因妨害自由罪，經臺灣臺東地方法院判處有期
徒刑四月，如易科罰金以三百元折算一日確定，已於八十四年一月十九日易科罰金執
行完畢，猶不知謹慎駕車，復於八十八年六月二十三日十五時許，駕駛車牌ＫＧ－五
九七三號自用小客車，沿台南縣麻豆鎮○○路至信義路口時，原應注意行人穿越道不
得停車，及於停車向外開啟車門時，應注意車輛行人讓其先行，且依當時情形又無不
能注意之情事，詎竟疏未注意，擅將該自用小客車停放在該路口行人穿越道上，且於
向外開啟車門時未注意後方車輛，適有沿民權路由南向北至該路口亦疏未減速慢行，
而由周評騎乘之車牌000－0000號機車駛至，因閃避不及撞上甲○○開啟之
車門，致人車倒地受傷，經送醫急救，終因多發性損傷合併內出血，於同日二十時三
十分不治死亡，甲○○則於肇事後，未被有偵查權之公務員或機關發覺其為犯嫌前，
主動向警方報案自首進而接受裁判。案經台灣台南地方法院檢察署檢察官相驗後自動
檢舉偵查起訴。
      理      由
一、上訴人即被告甲○○右揭過失致人於死之犯罪事實，已迭據其先後在警訊及原審
    偵審中坦承不諱，並有道路交通事故調查報告表、現場照片多張附於相驗卷足稽
    ，且被害人周評確係因本件車禍受傷不治死亡，亦經檢察官督同檢驗員相驗屍
    體屬實，製有勘驗筆錄、相驗屍體證明書、驗斷書附於相驗卷為憑。按汽車行人
    穿越道不得臨時停車，又停車向外開啟車門時，應注意行人車輛讓其先行，道路
    交通安全規則第一百十一條第一款、第一百十二條第一項第十五款，分別定有明
    文。被告駕車自知及應注意遵行各該交通安全規則，以策安全，且依當時狀況又
    非不能注意及此，乃竟疏未注意，擅在行人穿越道停車，且於停車向外開啟車門
    時，未注意被害人之機車讓其先行，因而肇事致被害人死亡，其過失之咎，委難
    辭卸。又觀諸卷附照片有關被害人機車之撞擊情形，亦足見被害人於行經肇事路
    口時，有疏未減速慢行通過之輕微違失，惟仍無解於被告重大過失之認定，且被
    告之過失行為與被害人之死亡間，亦具相當之因果關係。本件事證已臻明確，被
    告之犯行洵堪認定，應予依法論科。
二、核被告所為，係犯刑法第二百七十六條第一項之過失致死罪。其曾有前開犯罪事
    實欄所載之犯罪前科，不惟已為其所自承，並有其刑案資料查註紀錄表在卷可佐
    ，其於有期徒刑執行完畢後五年內再犯本罪，應依累犯規定加重其刑。其於肇事
    後未被有偵查犯罪職權之公務員或機關發覺其為犯嫌前，主動向警員自承係肇事
    者，並進而接受裁判，應依自首規定減輕其刑。原審據予論罪科刑，固非無見；
    惟查原判決未認被害人與有過失已有未洽，且被告係自首又已與被害人家屬達成
    和解賠償在案，卻仍對之量處有期徒刑十月，亦嫌過重而有未當，即檢察官對此
    亦表示有從輕量刑之必要。被告上訴意旨，以被害人患有血癌，被害人之死亡應
    與其車禍無關，指摘原判決不當。惟被害人係因車禍後多發性損傷合併內出血致
    死，既經檢察官相驗有如前述，是被害人縱患有血癌屬實，亦不影響其過失肇事
    責任之認定，其上訴雖非可取。惟原判決既有上開可議之處，自應由本院將原判
    決予以撤銷改判。爰審酌被告之素行、過失程度、犯罪所生危害、及其犯後已與
    被害人家屬達成民事和解並賠償損害完竣，有調解筆錄在卷為證等一切情狀，改
    對其量處有期徒刑六月，並諭知如易科罰金以三百元折算一日之標準，以資懲儆
    。
三、據上論斷，應依刑事訴訟法第三百六十九條第一項前段、第三百六十四條、第二
    百九十九條第一項前段，刑法第二百七十六條第一項前段、第四十七條、第六十
    二條前段、第四十一條，罰金罰鍰提高標準條例第一條前段、第二條，判決如主
    文。
本案經檢察官蘇南桓到庭執行職務。
中    華    民    國      八十九      年      二      月      十五      日
                                  臺灣高等法院臺南分院刑事第五庭
                                      審判長法官  楊    省    三
                                            法官  蘇    重    信
                                            法官  林    永    茂
右正本證明與原本無異。
不得上訴。
                                      法院書記官  楊    清    旺
中    華    民    國      八十九      年      二      月     十六       日
附錄：本判決論罪科刑法條
刑法第二百七十六條第一項前段
因過失致人於死者，處二年以下有期徒刑、拘役或二千元以下罰金。


司法院資訊處製作；財團法人民間司法改革基金會備份。
